臺北高等行政法院判決
110年度簡上字第116號
上  訴  人  李林蓁即李素娥

被 上訴 人  桃園縣政府                           
代  表  人  鄭文燦（市長）
被 上訴 人  桃園市大溪地政事務所

代  表  人  陳志宗（主任）
被 上訴 人  郭宗欣              
上列當事人間重測事件，上訴人對於中華民國110年7月5日臺灣
桃園地方法院109年度簡字第48號行政訴訟判決，提起上訴，本
院判決如下：
    主  文
上訴駁回。
上訴審訴訟費用由上訴人負擔。
　　事實及理由
一、本件爭訟概要：
　㈠上訴人所有改制前桃園縣龍潭市四方林段四方林小段106地號
    土地（重測後改編為上華段774地號，下稱系爭土地），係
    被上訴人桃園市政府100年度地籍圖重測區範圍內土地，經
    被上訴人桃園市大溪地政事務所（下稱被上訴人大溪地政事
    務所）先於民國100年3月24日辦理地籍調查作業，上訴人則
    委託訴外人曾光宗（下稱曾員）到場，因系爭土地外圍界址
    均毗鄰未登記土地，被上訴人大溪地政事務所乃依法辦理地
    籍調查，並通知於100年7月8日至現場辦理實地測定界址，
    上訴人與曾員亦會同到場並當場表示意見，除因上訴人表示
    不同意南側經界位置而另行指界外，其餘部分均經協助指界
    ，並由被告大溪地政事務所乃依地籍測量實施規則第194條
    之1之規定逕行施測並由任職於被上訴人大溪地政事務所之
    被上訴人郭宗欣就重測結果繪製地籍圖。
　㈡嗣被上訴人桃園市政府依上開重測結果，以100年9月19日編
    號001716號（改制前）桃園縣政府地籍圖重測土地標示變更
    結果通知書（下稱系爭通知書）通知上訴人，復以100年9月
    19日府地測字第10003780861號公告將上開重測結果辦理公
    告30日（公告期間自100年10月1日至同年10月31日）。因上
    訴人並未於公告期間聲明異議申請複丈，公告期滿後，系爭
    土地之標示即依該重測結果由四方林段四方林小段106地號
    變更登記為上華段774地號、重測後登記面積為1316.06平方
    公尺（重測前面積為1300平方公尺）。
　㈢茲上訴人不服測定結果，乃於109年4月22日向臺灣桃園地方
    法院（下稱原審法院）提起行政訴訟，經原審法院以109年
    度簡字第48號判決（下稱原判決）駁回其訴，上訴人猶不服
    ，遂提起本件上訴。
二、上訴人起訴主張及訴之聲明、被上訴人於原審之答辯及聲明
    ，及原審判決理由，均引用原判決所載。
三、上訴意旨略以：
　㈠主張意旨：
　　⒈原判決以行政訴訟法第107條第1項為據，裁定駁回上訴人
      之訴，然其未定期間先命上訴人補正，違背行政訴訟法第
      107條第1項之法律規定。
　　⒉原判決事實及理由一、指摘上訴人「起訴不合程式」或「
      不備其他要件者」，惟並未具體載明上訴人提出聲請撤銷
      行政處分合併再審狀（附件7）、行政訴訟狀（附件8），
      為向原審法院提出之起訴書狀，其文字陳述適於通常法律
      訴狀格式，涉法律訴訟程序進行之聲請，訴訟文體意涵之
      實體內容聲明等，有何「起訴不合程式」之處？或具體敘
      明指出那種類別名目事件係屬「不備其他要件」？又原審
      法官判決以「起訴不合程式」、「不備其他要件者」，其
      所形成適法要件成就判決之心證，均無具體揭示載明其適
      用行政訴訟法第107條第1項第10款判決之事證及理由，而
      以「莫須有」事證理由方式粗率判決，即當然符合行政訴
      訟法第243條第1項、第2項第6款之法律要件，有判決適用
      法律錯誤，且有判決不備理由之違法。
　　⒊原判決指摘「原告（即被上訴人）之訴，依其所訴之事實
      ，在法律上顯無理由者，行政法院得不經言詞辯論，逕以
      判決駁回之。」而依行政訴訟法第107條第3項判決。惟原
      判決無具體明確指出上訴人提出訴訟狀文字之陳述事實意
      涵，若與行政訴訟起訴法律規定條文意涵，於法律上形成
      矛盾且不能契合相容，致無法起訴之具體事證。準此，方
      足以佐證上訴人所訴之事實在法律上顯無理由，應不經言
      詞辯論以判決駁回之方式，剝奪上訴人之訴訟權。惟原審
      法院以行政訴訟法第107條第3項作判決所形成之心證，應
      在判決文內公開揭示記明並公告附卷。然此判決文並未揭
      示法官其形成心證確信過程（心路歷程）之理由，故由此
      足證原判決，原審法院並未遵守行政訴訟法第189條第3項
      「得心證之理由，應記明於判決。」此舉符合滿足行政訴
      訟法第243條第2項第6款，即當然係判決違背法令，且有
      不備載理由判決之違法，其法理甚明。
　　⒋再按「不經言詞辯論之判決應公告之。」行政訴訟法第204
      條第1項後段訂有明文；又同法條第4項亦載明：「判決經
      公告者，行政法院書記官應作記載該事由及年月日時之證
      書附卷。」，嗣經原審法院送達上訴人的原判決，行政法
      院書記官應作記載該事由及年月日時之證書，其並無揭示
      附卷送達予上訴人，此舉，足證原判決違背行政訴訟法第
      204條第1項後段、第4項之法律規定的事實甚明。
　　⒌對於原判決，原審法院承審法官並無依職權於法庭上指揮
      兩造參與辯論亦無調查證據結果，斟酌辯論意旨依論理及
      經驗法則，作為判斷事實真偽之法定程式，即粗率作出不
      經言詞辯論，憑空武斷臆測，逕以判決駁回上訴人之訴，
      且未將得心證之理由記明於判決，並依法公告附卷。實違
      背行政訴訟法第188條第1項、第189條第1項前段、第3項
      、第204條第1項後段、第4項之法律規定。此舉符合滿足
      行政訴訟法第243條第2項第5款、第6款之法律要件，足證
      原判決係屬違背法令之判決。
　㈡聲明：
　　⒈請求撤銷原判決，並移送最高行政法院裁判或由本院依法
      自為判決。
　　⒉請求確認共同被上訴人將上訴人所有改制前桃園縣○○鄉四
      方林段四方林小段地號106及第三人葉阿隆所有同段地號1
      08-44土地等，與龍潭鄉三角林段地號332及同段地號332-
      2土地等（跨段土地號）於100年9月19日實施地籍圖重測
      土地標示變更結果，以行政權力變更同為上華段地號774
      （即系爭土地）、同段地號772及同段地號1299與同段地
      號1228之行政處分權違法。
　　⒊請求撤銷被上訴人桃園市政府實施地籍圖重測土地標示邊
      更結果後（編號001716變更結果前四方林段四方林小段、
      三角林段，變更結果後同為上華段）之行政處分。
　　⒋請求確認改制前桃園線龍潭鄉四方林段四方林小段地號106
      ，及同段地號108-44，與改制前桃園縣龍潭鄉三角林段地
      號332及同段地號332-2等之跨段地籍圖，其土地方位界址
      及界址線內平面積，其土地標示法律符號，賦予各段地號
      所有權之歸屬關係，於公法上之法律關係成立。
　　⒌請求就上訴人聲請本件撤銷行政處分權訴訟案，與上訴人
      提出原審法院中壢簡易庭民事簡易判決（案號：106年度
      壢簡字第1034號）聲請再審程序訴訟案，應准予合併審理
      判決。
　　⒍請求依法撤銷原審法院中壢簡易庭民事簡易判決（案號：1
      06年度壢簡字第1034號），並移送最高行政法院裁判或逕
      行自為判決。
　　⒎請求命共同被上訴人回復100年9月19日實施地籍圖重測土
      地標示變更結果以前，原跨段地籍圖（四方林段四方林小
      段、三角林段），本由法律賦予各地段地號土地權利、應
      歸屬所有權人之原狀。並將共同被上訴人遂行違法行政處
      分權，肇致法院強制執行由鄰地主占有上訴人之土地，應
      自為判決命占有人曾許桂玉返還上訴人土地。
　　⒏訴訟費用由被上訴人連帶負擔。　　
四、被上訴人桃園市政府答辯略以：
　㈠答辯意旨：
　　⒈地籍圖重測係就土地界址何在提供的專業上意見，將人民
      原有土地所有權範圍，利用地籍調查及測量等方法，將其
      完整正確反映於地籍圖上，並無發生權利義務內容變動之
      法律上效果，於地籍圖重測結果公告期滿後即屬確定。被
      上訴人桃園市政府寄送系爭通知書予上訴人，上開通知書
      除已載明地籍圖重測結果公告相關事由及土地標示變更情
      形外，另於該通知書注意事項說明3.敘明如認為地籍圖重
      測結果有錯誤，得於地籍圖重測公告期間內向被上訴人大
      溪地政事務所繳納複丈費申請異議複丈。惟上訴人於公告
      期間並未申請異議複丈，是被上訴人大溪地政事務所於公
      告結束後遂辦理土地標示變更登記，自屬有據。
　　⒉訴願法第14條第1項及第77條第1項第2款規定，訴願之提起
      ，應自行政處分達到或公告期滿之次日起30日內為之，如
      逾法定期間提起訴願則應為不受理之決定；上訴人未於土
      地標示變更登記完成後30日內向內政部提起訴願，而逕向
      法院提起行政訴訟，未踐行訴願程序，於法未合，應予駁
      回。且查，異議複丈為提起訴願之先行程序，上訴人既未
      於地籍圖重測結果公告30日內提起異議複丈，即與土地法
      第46條之3第2項所定要件不符。由上可知，上訴人未踐行
      聲請異議複丈之先行程序，依最高行政法院105年度裁字
      第1025號裁定意旨，本案亦未符提起訴願之資格，自無從
      提起行政訴訟。
　　⒊又地籍圖重測係針對地籍原圖破損、滅失、比例尺變更或
      其他重大原因的地區，重新測製地籍圖，純為地政機關基
      於職權提供土地測量技術上之服務，實施地籍圖重測時，
      應實地調查土地四至界址與使用狀況，並採用精密儀器設
      備及現代測量技術，測定各宗土地界址、位置、形狀後，
      重新計算面積、繪製地籍圖與辦理土地標示變更登記，其
      目的乃在釐整地籍、確定權利界址，期使圖、簿、地三者
      相符，以建立完整正確的地籍測量成果，如此才能切實保
      障合法產權。經調閱本案土地地籍圖重測地籍調查表及其
      界址標示補正表顯示，南側經界（界址點B-F）位置因上
      訴人表示不同意而另行指界，然所指界址已占用未登記土
      地，故被上訴人大溪地政事務所依地籍測量實施規則第19
      4條之1規定，應參照舊地籍圖及其他可靠資料所示之坵塊
      形狀及關係位置，實地測定界址，逕行施測，是本案重測
      作業程序於法尚無違誤。又上華段774（系爭土地）、772
      、1228、1299地號於重測前係為四方林段四方林小段106
      、108-44地號、三角林段332地號及未登記土地，經檢視
      該4筆土地重測前後地籍圖，相關經界及土地坵形於重測
      後（乙證8）並無上訴人指摘該地號地籍圖方位、界址及
      地號標示錯誤有變造之虞情事，上訴人所述應屬誤解。
　　⒋又按被上訴人大溪地政事務所已於重測協助指界時告知上
      訴人占用事實，相關地籍圖重測程序亦符合規定並無違誤
      ，且上訴人所有之地上物（圍籬）越界建築於上華段1299
      地號（管理者：財政部國有財產署）及1228地號（所有權
      人：曾許桂玉）相關排除侵害事件業經原審法院107年1月
      31日民事簡易判決（106年度壢簡字第1034號）拆除圍籬
      在案，亦屬客觀事實，是上訴人因地上物占用而請求撤銷
      地籍圖重測成果回復原登記顯無理由。
　　⒌再按司法院釋字第374號解釋：「依土地法第46條之1至第4
      6條之3之規定所為地籍圖重測，純為地政機關基於職權提
      供土地測量技術上之服務，將人民原有土地所有權範圍，
      利用地籍調查及測量等方法，將其完整正確反映於地籍圖
      ，初無增減人民私權之效力。……測量結果於該公告期間屆
      滿後即行確定，地政機關應據以辦理土地標示變更登記。
      惟有爭執之土地所有權人尚得依法提起民事訴訟請求解決
      ……」、最高行政法院51年判字第226號判決意旨：「按人
      民相互間因土地經界發生糾紛，乃不動產所有權之爭執，
      係屬民事訴訟範圍，應訴由普通法院受理審判，非行政官
      署所能處理，此觀民事訴訟法第10條規定，甚屬明白。」
      ，故具體而言，土地界址範圍如何，核屬民事法院判斷之
      權限。因重測結果於公告期滿即屬確定，如上訴人對重測
      後土地界址有所不服，仍應以相對人為被告提請普通法院
      受理「確認經界之訴」方符法制，民事訴訟與行政訴訟標
      的及對象皆不同，亦無合併審判之理。
　㈡聲明：　
　　⒈上訴人之上訴駁回。
　　⒉訴訟費用由上訴人負擔。
五、被上訴人大溪地政事務所答辯略以：
　㈠答辯意旨：
　　⒈系爭土地坐落於桃園市政府100年度地籍圖重測區内，經被
      上訴人桃園市政府及被上訴人大溪地政事務所依土地法第
      46條之1至第46條之3及地籍測量實施規則第82、83條規定
      ，通知土地所有權人於100年3月25日及2月25日辦理地籍
      調查作業（重測前「四方林段四方林小段106地號」，重
      測後「上華段774地號（即系爭土地）」之所有權人李素
      娥（即上訴人）、梁秀鳳分別檢附委託書由曾員、高進到
      場辦理地籍調查有關事項，另重測前「108-44地號」重測
      後「上華段772地號」所有權人葉阿隆及重測前「三角林
      段332地號」重測後「上華段1228地號」所有權人曾許桂
      玉由本人到場並於地籍調查表上簽名，後又分別於同年5
      月30日、7月10日及9月1日現場辦理協助指界與地籍調查
      【界址標示補正】表作業，上華段772、1228地號土地所
      有權人均同意協助指界之結果，系爭土地所有權人（即上
      訴人及訴外人梁秀鳳）不同意協助指界之結果並另行指界
      ，惟所指界址已占用未登記土地（重測後為上華段1299地
      號），故本案依地籍測量實施規則第194條之1規定，在私
      有土地與未登記土地相鄰者情形下，依私有土地所有權人
      所指認之界址，而未占用未登記土地者，則以其指認之界
      址施測。占用未登記土地者，應參照舊地籍圖及其他可靠
      資料所示坵塊形狀及關係位置，實地測定界址，逕行施測
      。又經被上訴人桃園市政府以100年9月19日府地測字第10
      00378086號函辦理依法公告30日，並於重測結果公告前寄
      送系爭通知書予所有權人，並於通知書上註明：前列標示
      變更之土地，倘臺端認為有錯誤，應依地籍測量實施規則
      第201、205及209條規定，於公告期間内向被上訴人大溪
      地政事務所繳納複丈費申請異議複丈，複丈結果無誤者，
      所繳複丈費不予發還；惟未依土地法第46條之2第1項規定
      設立界標或到場指界，經被上訴人桃園市政府依照同項規
      定施測者，依同法第46條之3第2項規定，不得申請異議複
      丈。
　　⒉本案業依行政程序法完成送達程序及權利告知之義務，亦
      依土地法及地籍測量實施規則之規定完成地籍圖重測程序
      ，且迄今上訴人未曾提出異議複丈、訴願等之行政救濟行
      為，上訴人分別於104年9月、105年3月向財政部國有財產
      署提出陳情聲明書及郵局存證信函（副本知會被上訴人桃
      園市政府、被上訴人大溪地政事務所），又民事一審法院
      （臺灣桃園地方法院，下稱桃園地院）以106年10月18日
      桃院豪民友106壢簡字第1034號函囑託被上訴人大溪地政
      事務所測繪上華段1228地號土地並函送測量成果圖30份，
      又民事一審法院民事執行處為於108年7月23日執行拆除作
      業，爰依強制執行法第3條之1第2項、第3項之規定，以10
      8年6月3日桃院祥晴108年度司執字第19158號執行命令囑
      託被上訴人大溪地政事務所派員測量應拆除之位置在案。
      又上訴人於104年9月陳情聲明書中稱曾於96年時申請測量
      鑑界，在當場於原始排水溝之邊地土堤挖洞灌水泥立鐵樁
      ，再裝設鐵絲網圍籬，經查對土地複丈圖當時釘樁位置與
      水溝位置不符。
　　⒊又土地法第46條之1之設，旨在令地政機關進行地籍整理時
      ，有明確法律依據，就已辦地籍測量之地區，因「地籍原
      圖」破損、滅失、比例尺變更或類似之其他重大原因，得
      據之實施地籍圖重測，以現代技術，測定各宗土地之方位
      、形狀、界址，將其完整正確反映於地籍圖，俾便釐清地
      籍資料。另依土地法第46條之1至第46條之3之規定所為地
      籍圖重測，純為地政機關基於職權提供土地測量技術上之
      服務，將人民原有土地所有權範圍，利用地籍調查及測量
      等方法，將其完整正確反映於地籍圖，初無增減人民私權
      之效力（司法院釋字第374號解釋意旨參照）。又土地法
      第46條之1的立法理由：「現行土地法對於地籍圖重測未
      予規定，以致地政機關辦理地籍圖重測時，缺乏明確之法
      律根據，妥增訂本條文。」，可知本規定乃為地政機關辦
      理地籍圖重測時有明確之法律根據而設。而依土地法第46
      條之2規定，地籍圖重測時土地所有權人應於地政機關通
      知之限期内，自行設立界標，並到場指界，如因設立界標
      或到場指界發生界址爭議時，應準用同法第59條第2項規
      定土地權利爭執，由該管直轄市或縣（市）地政機關予以
      調處，不服調處者，應於接到調處通知後15日内，向司法
      機關訴請處理。
　　⒋土地行政中之地籍管理，緣於國家領域内之土地結構，錯
      綜複雜、形貌不盡相同，為明瞭土地之「質」與「量」之
      真實狀況，以及確定土地權利之歸屬，乃由國家依法將所
      轄各行政屬每一筆公私有土地之坐落、位置、形狀、界址
      、面積、使用型態及權利關係，加以精密測量、調查、登
      記，並製作地籍圖、成登記簿，而後明示之。地政機關早
      年囿於技術不足，所為之測量結果，未必符合客觀事實，
      而實施地籍重測後，土地面積若與重測前有所出入，依測
      量技術進步之觀點，重測後之土地面積，似較能符合客觀
      事實。詳言之，在土地界址未有變更之前提下，重測前後
      之面積變化，可能係來自測量技術進步而更準確。重測前
      後土地面積有所變化，對於人民權益仍有一定程度之影響
      。在現行法下，對於重測後土地面積變化有所不服，人民
      能依土地法第46條之3之規定，聲請地政機關複丈。於複
      丈後，不得再循行政爭訟程序，請求撤銷重測後之地籍圖
      。至於，人民互相間因土地界址發生糾紛，而對不動產所
      有權有所爭執時，應循民事訴訟程序解決。
　　⒌依最高行政法院93年度判字第146號之判決理由五、行政訴
      訟之撤銷訴訟，旨在撤銷行政機關之違法行政處分，藉以
      排除其對人民之權利或法律上之利益所造成之損害。而行
      政機關作成行政處分後，為該處分所根據之事實事後發生
      變更者，因非行政機關作成行政處分時，對該處分所根據
      之事實認定錯誤，行政法院不得據此認該處分有違法之瑕
      疵而予撤銷。次按行政程序法第117條、訴願法第80條第1
      項規定，係關於違法行政處分於法定救濟期間經過後，得
      由原處分機關或其上級機關依職權撤銷或變更之。本案業
      經被上訴人桃園市政府及被上訴人大溪地政事務所依法辦
      理地籍圖重測作業及辦理公告事宜，且於法定期間内均無
      人提出異議，故為合法之行政處分。土地所有權人如對其
      所有權屬仍有所爭執，因地政機關並無確定私權之效力，
      縱使經地政機關為准、駁之處分，如權利人認為其權利受
      損，亦得訴請以現（鄰地）所有權人為訴訟之對造，逕向
      管轄法院提起普通民事訴訟。
　㈡聲明：
　　⒈上訴人之上訴駁回。
　　⒉訴訟費用由上訴人負擔。
六、被上訴人郭宗欣未提出書狀為答辯。
七、本院經核原判決駁回上訴人之訴，結論並無違誤，茲就上訴
    意旨補充論斷於下：
  ㈠關於上訴人聲請本院受理本件訴訟時，應合併民事再審案、
    刑罰案、公務員懲戒案之程序事項（參本院卷第165至174頁
    ）：
    ⒈按本院於簡上案件為法律審，依行政訴訟法第236條之2第3
      項準用第254第1項之規定，應以地方法院行政訴訟庭判決
      確定之事實為判決基礎，故當事人在上訴審不得提出新事
      實、新證據或變更事實上之主張。上訴人上訴雖聲請本院
      應合併民事再審案、刑罰案、公務員懲戒案而為實體裁判
      ，然本院既為法律審，揆諸前開說明，即僅能就上訴意旨
      指摘原判決違背法令部分予以審查，合先敘明。又「憲法
      第十六條保障人民訴訟權，係指人民於其權利遭受侵害時
      ，有請求法院救濟之權利，法院亦有依法審判之義務而言
      。此種司法上受益權，不僅形式上應保障個人得向法院主
      張其權利，且實質上亦須使個人之權利獲得確實有效之保
      護。司法救濟之方式，有不論民事、刑事或行政訴訟之裁
      判，均由普通法院審理；有於普通法院外，另設行政法院
      審理行政爭訟事件，我國即從後者。然無論採何種方式，
      人民於其權利因違法行政處分而遭受侵害時，得向法院請
      求救濟，則無不同。至立法機關將性質特殊之行政爭訟事
      件劃歸何種法院審理、適用何種司法程序，則屬立法者之
      權限，應由立法者衡酌權利之具體內涵、訴訟案件之性質
      及既有訴訟制度之功能等因素，以法律妥為合理之規定。
      」司法院釋字第418號解釋意旨可資參照。而「公法上之
      爭議，除法律別有規定外，得依本法提起行政訴訟。」行
      政訴訟法第2條定有明文。又「我國關於行政訴訟與民事
      訴訟之審判，依現行法律之規定，係採二元訴訟制度，分
      由不同性質之法院審理。關於因公法關係所生之爭議，由
      行政法院審判，因私法關係所生之爭執，則由普通法院審
      判。」亦經司法院釋字第448號解釋在案。準此可知，依
      行政訴訟程序審理之訴訟標的為公法關係之爭議，至於私
      法關係所生之爭執，則由普通法院依民事訴訟程序審理。
    ⒉本件上訴人於民國111年6月29日具狀聲請合併「對桃園地
      院106年度壢簡字第1034號民事簡易判決聲請再審、刑罰
      案、公務員懲戒案」，並准變更上訴之聲明追加原非當事
      人之人為本件行政訴訟之被上訴人並依法起訴；復稱若本
      院認無合併審判權，即應依法停止本件訴訟程序，並向最
      高行政法院聲請本件是否符合法院組織法第7條之3第1項
      ：「法院認其無審判權者，應依職權以裁定將訴訟移送至
      有審判權之管轄法院。但其他法律另有規定者，不在此限
      。」規定，或按法院組織法第7條之4第1項但書所示第1款
      規定：「前條第一項移送之裁定確定時，受移送法院認其
      亦無審判權者，應以裁定停止訴訟程序，並向其所屬審判
      權之終審法院請求指定有審判權之管轄法院。但有下列情
      形之一者，不在此限：一、原法院所屬審判權之終審法院
      已認原法院無審判權而為裁判。」之意旨，由受理本案之
      本院依法轉呈最高行政法院自為合併訴訟審判云云。惟查
      ：
　　  ⑴依首揭說明可知，本院為法律審，依法自無得就上訴人
        於上訴審中另為合併審判之聲明而為審查。再者，我國
        目前是採二元訴訟制度，除法律別有規定外，關於因私
        法關係所生的爭議，原則上由普通法院審判，因公法關
        係所生的爭議，原則上由行政法院審判。而法院組織法
        第7條之3第1項係處理審判權之消極衝突即當繫屬法院
        認其無審判權者，應依職權裁定移送至有審判權之管轄
        法院之情形；而同法第7條之4第1項第1款則在接續處理
        審判權消極衝突時，若受移送法院認其亦無審判權者，
        始依該規定裁定停止訴訟程序，並向所屬審判權之終審
        法院請求指定有審判權之管轄法院。
　　  ⑵本件上訴人於原審提起本件行政訴訟係屬公法關係所生
        爭議案件，核與其對桃園地院106年度壢簡字第1034號
        民事簡易判決聲請再審之涉及另案私權而係歸屬於不同
        審判權之不同案件，尚不生審判權衝突問題，自無依法
        院組織法第7條之3第1項、第7條之4第1項第1款處理之
        問題，本件上訴人此部分包括就前揭民事案件併同之刑
        罰案、公務員懲戒案併審理及停止訴訟程序移送最高行
        政法院之聲請，均乏所據而不應予准許，核先敘明。
　㈡關於原判決是否有行政訴訟法第243條第1項之判決不適用法
    規或適用不當之違背法令，及同條第2項第6款之判決不備理
    由或理由矛盾之違法：
　　⒈上訴意旨指摘原審以其起訴不合程式、不被其他要件、在
      法律上顯無理由而駁回其訴，有未具體載明其心證形成之
      經過及認定理由之情形，形同剝奪上訴人之訴訟權，而有
      違法行政訴訟法第243條第1項及同條第2項第6款之違法云
      云。
　　⒉然查：
　　　⑴按對於地籍圖重測結果之公告聲明不服者，應依土地法
        第46條之3第2項規定踐行聲請複丈之先行程序，如仍未
        獲救濟，始得循訴願及行政訴訟請求救濟，亦即聲請複
        丈程序為提起訴願之先行程序（最高行政法院105年度
        裁字第1025號裁定意旨參照）。查：
　　　　①本件業經原審就上訴人在原審起訴訴之聲明一、二探
          求其真意，認乃請求撤銷系爭通知書之行政處分權（
          按：含通知書及因公告期滿確定後原地籍圖停止使用
          ，地政機關依法據以辦理土地標示變更登記）及訴請
          確認系爭通知書之行政處分權違法，核先敘明。
　　　　②原審就此部分乃依據卷內事證詳為說明上訴人就系爭
          通知書業經合法收受，卻未依土地法第46條之3第2項
          規定在期限內聲請複丈，且迄今從未聲請複丈，亦未
          以複丈結果為對象而經訴願程序即逕行提起撤銷之訴
          ，核與行政訴訟法第4條第1項規定之撤銷之訴應先經
          訴願前置程序有所未合，乃屬起訴不備要件且無從補
          正予以說明。此外，並一併敘明上訴人如不服系爭通
          知書之行政處分，本得藉由提起撤銷訴訟尋求救濟，
          卻在未申請複丈亦未針對複丈結果提起訴願之情形下
          使該行政處分發生形式存續力，則基於行政訴訟法第
          6條第3項確認訴訟之補充性，即無容其於行政處分發
          生形式存續力後，另提起確認該行政處分為違法訴訟
          之餘地（最高行政法院109年度裁字第2368號裁定意
          旨參照）。
　　　　③是上訴人此部分請求撤銷系爭通知書及確認系爭通知
          書之行政處分違法之聲明，依行政訴訟法第107 條第
          1項第10款規定，乃屬起訴不合程或不備其他要件，
          且均無同法第107條第1項本文所稱之得補正之情形，
          乃屬甚明。原審就此逕依行政訴訟法第107條第1項第
          10款規定予以駁回，要無未敘明得心證之過程及理由
          之違法，亦無違反行政訴訟法關於起訴要件之審查規
          範甚明，上訴意旨就此部分所為之指摘，顯乏所據。
　　　⑵原審就上訴人在原審起訴訴之聲明三、部分，經探求其
        真意乃訴請確認系爭土地之界址、面積及所有權之歸屬
        ，並敘明此涉及私法上之權利關係及爭執而非屬行政法
        院所得以受理之範圍。經核上訴人所有之系爭土地與鄰
        地間之界址、面積及所有權之歸屬爭議，乃私人所有物
        之權利爭訟事項，上訴人欲確認該等私法民事關係「於
        公法上之法律關係成立」，依其所訴之事實，在法律上
        即屬顯無理由，原審據此依行政訴訟法第107條第3項予
        以駁回，要無何違背法令之情形，此部分上訴意旨亦無
        可採。
　　　⑶就上訴人在原審起訴訴之聲明四、五、六關於請求將本
        案與對桃園地院106年度壢簡字第1034號確定判決之聲
        請再審案件合併審理判決、並由桃園地院行政訴訟庭撤
        銷該判決自為判決及命他人返還上訴人所有之系爭土地
        部分，原審亦業已依卷內事證敘明該桃園地院106年度
        壢簡字第1034號確定判決係經涉及私權紛爭之民事訴訟
        程序後所為之裁判，如欲對之聲請再審，應向普通法院
        提起而非向行政訴訟法院為之，故依上訴人所述之事實
        ，此部分之請求乃屬法律上顯無理由等語明確，經核並
        無違誤，原審因而依行政訴訟法第107條第3項予以駁回
        ，亦查無何違背法令之情形，此部分上訴意旨洵無足採
        。
　　⒊觀諸原判決就前揭事項業已一一闡述其調查證據結果及得
      心證之理由，核亦無違反行政訴訟法第243條第2項第5款
      規定之情形甚明。揆諸前開說明，原審並無上訴人所指摘
      之違背法令之情形，乃屬灼然。　　
　㈢關於原審是否有未依職權指揮兩造參與辯論及調查證據之程
    序違法，以及是否有未定期間命上訴人補正即行駁回上訴人
    之訴之違法部分：
　　⒈依行政訴訟法第107條第1項第10款及同條第3項之規定可知
      ，原告之訴，有起訴不合程式或不備其他要件之情形，行
      政法院應以裁定駁回之。又原告之訴，依其所訴之事實，
      在法律上顯無理由者，行政法院得不經言詞辯論，逕以判
      決駁回之。
　　⒉本件上訴人於原審所提起之訴，有前揭所述之起訴不合程
      式或不備其他要件，以及依其所述之事實在法律上顯無理
      由之情形，業如前述，則原審依上開規定，不經言詞辯論
      而一併以判決予以駁回，自無違誤。　
　㈣關於原判決是否有未經宣示公告之違法部分：
　　⒈按行政訴訟法第204條第1、2、4項規定：「(第1項)判決應
      公告之；經言詞辯論之判決，應宣示之，……。(第2項)宣
      示判決應於辯論終結之期日或辯論終結時指定之期日為之
      。……（第4項）公告判決，應於行政法院公告處或網站公
      告其主文，行政法院書記官並應作記載該事由及年月日時
      之證書附卷。」
　　⒉上訴意旨固以原判決有違背行政訴訟法第204條第1項後段
      、第4項之法律之規定云云。查原審雖於109年9月29日14
      時30分公開進行言詞辯論，惟嗣經原審法官當庭宣示候核
      辦，有言詞辯論筆錄附卷可稽(參原審卷第152-153頁)，
      則該言詞辯論庭既經原審法官諭知候核辦，則原判決並非
      經言詞辯論終結後而作成之判決，依上開規定，自無應予
      宣示判決之問題，原審逕於110年7月5日作成原判決，其
      訴訟程序於法有據而無違誤。再者，本件原審法院承辦股
      書記官確實於判決當日製作主文公告證書公告裁判案由及
      裁判主文以及公告日期，有該院行政訴訟裁判主文公告證
      書在卷可佐（參原審卷第188頁），要無上訴人所指之違
      反行政訴訟法第204條第1項後段及第4項之規定甚明，此
      部分上訴意旨乃不足為採。
八、綜上所述，原判決已說明其認定事實之依據及得心證之理由
    ，對上訴人在原審之主張如何不足採之論證取捨等事項，亦
    已為論斷，對於本件應適用之法律所持見解，核無違誤，且
    無未盡職權調查及判決理由不備之情形。上訴人仍執前詞指
    摘原判決違誤，核屬其法律上之歧異見解，要難謂原判決有
    違背法令之情形。上訴論旨，指摘原判決違背法令，求予廢
    棄，為無理由，應予駁回。爰依行政訴訟法第236條之2第3
    項、第255條第1項、第98條第1項前段，判決如主文。　
中　　華　　民　　國　　111 　年　　9 　　月　　29　　日
　　　　　          臺北高等行政法院第六庭
                              審判長法  官　許麗華
                                    法  官　郭銘禮
                                    法  官　林學晴  
上為正本係照原本作成。
不得上訴。
中　　華　　民　　國　　111 　年　　9 　　月　　29　　日
           　　　　　　      　　　 書記官  劉道文